【裁判字號】    97,上易,672
【裁判日期】    971224
【裁判案由】    減少價金等
【裁判全文】
臺灣高等法院民事判決                 97年度上易字第672號
上  訴  人  中儀科技股份有限公司
法定代理人  甲○○
訴訟代理人  呂光武律師
被  上訴人  大眾電腦股份有限公司
法定代理人  乙○○
訴訟代理人  許進德律師
            林妍汝律師
上列當事人間減少價金等事件，上訴人對中華民國97年6 月27日
臺灣臺北地方法院97年度訴字第2409號第一審判決提起上訴，本
院於97年12月10日言詞辯論終結，判決如下：
    主      文
上訴駁回。
第二審訴訟費用由上訴人負擔。
    事實及理由
一、上訴人主張：伊於民國（下同）96年1月5日向被上訴人購買
    如原判決附表（下稱附表）所示編號A、B、C、D建物、土地
    及停車位，兩造訂有4 份不動產買賣契約書（下稱系爭契約
    ），買賣總價金（包括建物、土地及各3 個停車位）依序為
    新臺幣（下同）3,224 萬6,120 元、2,752 萬750元、3,280
    萬1,390 元、3,308 萬6,830 元。系爭契約就各該建物及所
    坐落土地與3 個停車位之價金係分別計算，即停車位每個13
    5 萬元，3 個停車位共405 萬元，建物及所坐落土地之價金
    以每坪單價22萬3,000 元乘以建物坪數計算，而系爭4 建物
    之總坪數應以7 樓主建物之面積加計共同使用部分547及550
    建號之應有部分面積。系爭契約第1 條約定「買賣標的物」
    以登記簿謄本記載之面積為準，並明載各建物共同使用部分
    547、548、549 及550 建號之應有部分，其中548 建號係地
    下2 層停車位、549 建號係地下1 層車道，是停車位面積應
    包括548 及549 建號應有部分面積，而建物面積應僅包括7
    樓主建物面積及該建物在547 及550 建號之應有部分面積，
    且與同棟未配有停車位建物之面積相比較，益見建物之面積
    不應包括車道之應有部分面積。又依建築技術規則第60條第
    1 項、第62條規定，車道並不屬於建物坪數。且被上訴人於
    96年1 月1 日與訴外人岱昇科技股份有限公司（下稱岱昇公
    司）所簽訂之租賃契約，並未將車道計入建物坪數。被上訴
    人將549 建號之應有部分面積重複計入建物面積，共溢收82
    萬9,560 元，爰求為判命被上訴人給付82萬9,560 元，及自
    96年2 月15日起至清償日止，按週年利率5%計算之利息（原
    審為上訴人敗訴之判決，上訴人不服，提起上訴），並上訴
    聲明：(一)原判決廢棄。(二)被上訴人應給付上訴人82萬9,560
    元，及自96年2 月15日起至清償日止，按週年利率5%計算之
    利息。
二、被上訴人則以：兩造簽訂系爭契約，約定停車位每個135 萬
    元，建物及所坐落土地價金以建物面積每坪22萬3,000 元計
    價。上開4 建物之共同使用部分均為547、548、549及550建
    號，各該共同使用部分之應有部分及面積，均於系爭契約第
    1 條買賣標的物中以表格方式羅列，且以各該土地、建物謄
    本作為系爭契約附件，而為上訴人所明知，上訴人主張各主
    建物在549 建號之應有部分面積3.09平方公尺（折合0.93坪
    ）應屬於3 個停車位之面積而不應計入建物之面積計價，實
    有誤解。兩造約定扣除地下2 層停車位之548 建號應有部分
    面積後（因兩造合意停車位每個135 萬元），主建物面積加
    計共同使用部分547、549、550 建號之應有部分面積，以每
    坪單價22萬3,000 元計算，再加計3 個停車位共405 萬元，
    所得總價金與系爭契約約定之總價金相同，伊並無將房、地
    總坪數「灌水」及虛增買賣價金之不當得利情事。另伊交付
    上訴人之買賣標的物，其品質及數量，均與系爭契約所約定
    者相同，並無任何價值減損之瑕疵，難謂有物之瑕疵或不完
    全給付之情事等語，資為抗辯，並答辯聲明：上訴駁回。
三、經查兩造於96年1 月5 日簽訂系爭契約，約定買賣價金以建
    物每坪22萬3,000 元、停車位每個135 萬元計算，上訴人分
    別以3,224 萬6,120 元、2,752 萬750 元、3,280 萬1,390
    元及3,308 萬6,830 元，向被上訴人購買如附表所示之建物
    、土地及停車位，被上訴人並於96年2 月15日受領買賣價金
    。又共同使用之548 建號為地下2 層停車位，共同使用之54
    9 建號（面積605.33平方公尺）為地下1 層車道等情，有系
    爭契約及建物謄本附卷可稽（見原審卷第8 頁至第27頁、第
    30頁至第31頁），並為兩造所不爭執，堪信為真實。
四、上訴人主張共同使用之549 建號車道應有部分面積應計入停
    車位面積之範圍，而不得計入建物總面積依每坪22萬3,000
    元計價，被上訴人將549 建號之應有部分面積重複計入建物
    面積計價，溢收82萬9,560 元云云，則為被上訴人所否認，
    並以上開情詞置辯。經查：
  (一)系爭契約第1 條及第2 條分別約定：兩造買賣標的物以登記
    謄本記載之面積為準，買賣價金分別為3,224 萬6,120 元、
    2,752 萬750 元、3,280 萬1,390 元、3,308 萬6,830 元，
    系爭契約所載之土地、主建物、共同使用部分之面積及應有
    部分，均與附件之建物謄本所載相同，而無短少之情形，且
    兩造均為法人，於資訊透明、契約自由之原則下，如被上訴
    人將549 建號之車道應有部分面積重複計入建物面積計價而
    溢收買賣價金，上訴人當可立即察覺，要求被上訴人更正系
    爭契約內容。茲兩造就系爭契約之標的、價金均已明確約定
    ，上訴人已付清全部價金，而被上訴人亦已依約交付符合建
    物謄本所載之買賣標的物予上訴人，上訴人再以非債清償為
    由，請求被上訴人返還不當得利，自屬無據。
  (二)兩造簽訂系爭買賣契約時，雖將共同使用之548 建號之3 個
    停車位另依每個停車位135 萬元計價，然並未約定停車位面
    積包括549 建號車道之應有部分面積在內；又上訴人於訂約
    時既已知悉548 建號之應有部分面積係不計入建物總坪數計
    價，則當時兩造若有合意亦將549 建號車道之應有部分面積
    不計入建物總坪數計價，而係將之計入停車位面積之範圍，
    實無不在系爭契約訂明之理。上訴人雖主張伊於簽訂系爭契
    約時因549 建號之登記謄本並未載明其用途，伊不知549 建
    號為車道云云，惟縱549 建號之登記謄本未載明其用途，然
    既已記載係地下1 層，且依上訴人所提出之建物測量成果圖
    所示（見原審卷第28頁），地下1 層全部均為車道，倘上訴
    人為實地勘查，即可知悉該549 建號之用途為車道。是上訴
    人上開主張，亦無足取。
  (三)上訴人另主張同棟未配有停車位建物之面積均未分擔549 建
    號車道之應有部分面積，可見建物之面積不應包括車道之面
    積云云（統計數據見本院卷第82頁至第84頁），惟依上訴人
    所統計同棟未配有停車位之門牌號碼56號2 樓之1 、56號3
    樓、56號3 樓之3 、56號4 樓、56號4 樓之1 、56號4 樓之
    3 等建物之面積未包含549 建號車道之應有部分面積，僅可
    證明該棟大樓就549 建號車道之面積係由配有停車位之建物
    分擔其面積而已，尚難憑此逕認549 建號車道面積應計入停
    車位面積，而不得計入配有停車位者之建物面積。
  (四)上訴人又主張停車位之面積應包括停車格面積及汽車出入車
    道面積在內，並引用建築技術規則第60條第1 項、第62條為
    例。惟觀諸卷附之臺北市建物登記第二類謄本，上訴人所購
    買之521、527、533及539建號等4 建物除主建物之面積外，
    尚均包含共同使用部分547、548、549及550建號之應有部分
    面積，而548、549建號既各為獨立之建號，分別為地下2 層
    之停車位及地下1 層之車道，自難謂停車位之面積必包括停
    車格面積及汽車出入車道之面積在內。至建築技術規則建築
    設計施工編第60條第1 項、第62條分別規定：「停車空間及
    其應留設供汽車進出用之車道…」、「停車空間之構造應依
    左列規定：一、停車空間及出入車道應有適當之舖築…」，
    應僅係關於停車空間與出入車道之建築設計規範，無法憑此
    逕認一般不動產買賣實務上停車位之面積必包括停車格面積
    及汽車出入車道面積。
  (五)上訴人雖主張被上訴人於系爭契約簽訂前，曾將上開4 建物
    出租予岱昇公司，當時被上訴人並未將549 建號應有部分面
    積計入建物坪數內云云，並提出租賃契約乙份為證（見原審
    卷第67頁至第70頁），惟基於債之相對性，契約之拘束力僅
    及於當事人而不及於第三人，被上訴人與岱昇公司間之租賃
    契約如何約定，與本件兩造間系爭契約之內容為何，本屬二
    事，難執此為有利上訴人之認定。
五、綜上所述，上訴人既不能舉證證明停車位之面積必包括停車
    格面積及汽車出入車道面積，以及兩造於簽訂系爭契約時合
    意將549 建號車道之應有部分面積計入停車位面積範圍，而
    不計入建物總面積計價，自難認被上訴人有何虛增建物總坪
    數而溢收價金82萬9,560 元之不當得利情事。又被上訴人所
    交付之買賣標的物面積既與系爭契約約定以建物登記簿所載
    者相符，並無坪數短少之情事，上訴人請求被上訴人賠償損
    害或請求減少價金，亦均屬無據。另上訴人亦未能舉證被上
    訴人有民法第226 條第1 項所規定因可歸責於債務人之事由
    致給付不能，或履行系爭契約違反誠信、衡平原則等情事。
    從而，上訴人依民法第179 條、第226 條第1 項、第227 條
    第1 項、第359 條、第360 條、誠信及衡平原則等規定，請
    求被上訴人給付82萬9,560 元，及自96年2 月15日起至清償
    日止，按週年利率5%計算之利息，即不應准許。原審為上訴
    人敗訴之判決，核無違誤。上訴論旨指摘原判決不當，求予
    廢棄改判，為無理由，應予駁回。
六、本件事證已臻明確，兩造其餘之攻擊或防禦方法及未經援用
    之證據，經本院斟酌後，認為均不足以影響本判決之結果，
    爰不逐一詳予論駁，併此敘明。
據上論結，本件上訴為無理由，依民事訴訟法第449 條第1 項、
第78條，判決如主文。
中    華    民    國    97    年    12    月    24    日
                    民事第十二庭
                        審判長法  官  陳駿璧
                              法  官  連士綱
                              法  官  王麗莉
正本係照原本作成。
不得上訴。
中    華    民    國    97    年    12    月    25    日
                              書記官  劉美垣


司法院資訊處製作；財團法人民間司法改革基金會備份。
